【裁判字號】    98,訴,2143
【裁判日期】    981130
【裁判案由】    清償借款
【裁判全文】
臺灣臺中地方法院民事判決              98年度訴字第2143號
原      告  國泰人壽保險股份有限公司
法定代理人  丙○○
訴訟代理人  乙○○
被      告  甲○○
            丁○○
上列當事人間請求清償借款事件，本院於民國98年11月18日言詞
辯論終結，判決如下：
    主      文
被告應連帶給付原告新台幣貳佰肆拾萬捌仟肆佰貳拾陸元，及
其中新台幣壹佰玖拾捌萬捌仟伍佰柒拾壹元自民國九十三年八月
三十日起至清償日止，按年息百分之三計算之利息，並自民國九
十三年十月一日起至清償日止，逾期在六個月以內者，按上開利
率百分之十，超過六個月以外部分，按上開利率百分之二十計付
之違約金。
訴訟費用由被告連帶負擔。
本判決於原告以新台幣捌拾壹萬貳仟元為被告供擔保後，得假執
行。
    事實及理由
一、被告經合法通知，均未於最後言詞辯論期日到場，核無民事
    訴訟法第386條各款所列情形，爰依原告之聲請，由其一造
    辯論而為判決。
二、本件原告主張：被告甲○○邀同被告丁○○為連帶保證人，
    於民國88年7月29日向原告借款新台幣（下同）200萬元，借
    款期限至108年7月29日止，利息自借款日起按年息7.2％計
    付，並同意依原告於每年3月及9月所定新利率計付利息，還
    款方式以每滿一個月為一期，自借款日起分240期，每期攤
    還部分本金及按借款餘額計算之利息，如有一期未如期履行
    時，即喪失期限利益及分期攤還之權利，全部借款視為到期
    ，應即一次清償全部債務。被告因88年921大地震致原提供
    該筆借款擔保之房屋全倒，乃向原告聲請暫緩繳納利息5年
    ，未料原告自93年8月30日起緩繳期間屆滿後即未依約給付
    ，經原告屢次催告均置之不理，迄今仍未清償，爰依法起訴
    ，雖被告願移轉建物基地給原告，然原告無法處理零碎畸零
    地，而無法同意等語。並聲明：請求判決如主文所示；原告
    願供擔保請准宣告假執行。
三、被告部分
    被告均未於最後言詞辯論期日到場，據其之前提出之書狀陳
    述，係以：
（一）88年7月29日被告甲○○以妻即被告丁○○為連帶保證人
      ，向原告辦理貸款200萬元，以購買坐落台中縣霧峰鄉○
      ○路146巷64弄21號房地做為住居，其後隨即將被告甲○
      ○之父母自台西接來同住。焉知剛遷入新居不足2月，竟
      發生921大地震，房屋全倒，被告之母吳蔡美智因此遭屋
      舍倒塌壓死。921地震發生後，原告因政府通令金融機構
      對受災戶原有房地以辦理擔保借款部分，本金延展5年、
      利率減4碼、利息延展6個月後繳付等措施，兩造始於88年
      12月13日簽訂921大地震受災貸款戶借款內容變更同意書
      ，但原告不同意利息減碼，僅同意本金展延5年、利息展
      延5年、緩繳期間屆滿後前述展延利息分119期按月攤還。
（二）921地震前，被告甲○○經營小型瓦斯、熱水器等裝售生
      意，以上開倒塌建物為店面、店內並庫存部分易銷不佔空
      間之商品。地震後，建物完全倒塌、存放店內之商品、自
      用小客車均遭壓垮，被告甲○○因不可抗力遭致困難、一
      無所有，陷入無資力境地。被告甲○○領有中度肢障手冊
      ，雖與妻子勉勵打拼，但從事工作皆屬臨時性質，4名子
      女均就學中，迄今勞力所得仍僅足供餬口，尚且被告甲○
      ○、被告丁○○領有低收入證明，實有經濟上困難。
（三）被告曾於93年11月9日接獲原告書函通知，謂5年緩繳期間
      即將屆至，請被告與原告聯絡辦理921地震建物承受等相
      關處理方式，惟當時被告無資力，並未主動聯絡。倘原告
      仍願承受不動產，因建物全倒已全部拆除、僅有建物基地
      尚存，被告特此聲明願將建物座落基地轉讓予原告，請求
      全額抵充本件欠繳之本金、利息等債務。若原告不願承受
      土地，被告願意償還額度在本金100萬元，且被告目前能
      力最多僅能按月攤還2,500元。本件借款時間為88年7月28
      日，迄今已屆10年，爰依民法第126條、第147條為利息之
      短期消滅時效等語，資為抗辯。並聲明：原告之訴駁回。
四、本院之判斷：
（一）查原告主張之事實，業據提出借據、約定書、921大地震
      受災貸款戶借款內容變更同意書及貸款資料查詢表等為證
      ，並為被告所自認，堪信原告之主張屬實。被告雖以前揭
      情詞置辦，並提出對建商之起訴書、本院通緝書、921災
      後住宅重建貸款機制及建言、殘障手冊、低收入證明、原
      告公司通知書及土地所有權狀等為證。惟查，被告抗辯其
      等為921大地震受災戶，目前無力還款部分，僅能與原告
      協商解決，在法律上不能執行拒絕還款之理由。其次，和
      解需當事人約定互相讓步始能成立，本件被告提出之和解
      條件不為被告所接受，在法律上不能強迫原告接受，被告
      仍應依原約定之條件還款。再者，利息、紅利、租金、贍
      養費、退職金及其他一年或不及一年之定期給付債權，其
      各期給付請求權，因五年間不行使而消滅，民法第126條
      定有明文。本件借款日為88年7月29日，依原約定之還款
      條件，係自借款日起以每月為一期，分240期攤還本金及
      按借款餘額計算之利息，固有借據可資為證。惟依原告提
      出之921大地震受災貸款戶借款內容變更同意書，兩造於
      88年12月13日約定原貸款本金自88年8月30日地展延5年，
      利息自本金展延之日起緩繳5年，則就利息部分，原告自
      93年8月30日起始能向被告請求給付，依民法第128條之規
      定，其消滅時效應自斯時起算。本件原告於98年7月16日
      對被告聲請發支付命令，此有本院收文章所蓋之日期在卷
      可憑，尚未逾5年之消滅時效，是被告就此部分所為之抗
      辯，亦無理由。
（二）按稱消費借貸者，謂當事人一方移轉金錢或其他代替物之
      所有權於他方，而約定他方以種類、品質、數量相同之物
      返還之契約；又借用人應於約定期限內，返還與借用物種
      類、品質、數量相同之物，民法第474條第1項、第478條
      前段分別定有明文。再保證債務之所謂連帶，係指保證人
      與主債務人負同一債務，對於債權人各負全部給付之責任
      者而言，此就民法第272條第1項規定連帶債務之文義參照
      觀之甚明。故連帶保證與普通保證不同，縱使無民法第74
      6條所列各款情形，亦不得主張同法第745條關於檢索抗辯
      之權利（最高法院45年台上字第1426號判例意旨參照）。
      本件被告甲○○既向原告借貸前述金額，而尚有如主文第
      1項所示本金、利息及違約金未清償，且清償期已視為到
      期，被告丁○○為其連帶保證人，揆諸前開說明，原告依
      消費借貸契約及連帶保證之法律關係，請求被告連帶給付
      如主文第1項所示本金、利息及違約金，為有理由，應予
      准許。
五、一造辯論及訴訟費用負擔之依據：民事訴訟法第385條第1項
    前段、第85條第2項。
中    華    民    國    98    年    11    月    30    日
                  民事第三庭  法  官  黃渙文
正本係照原本作成。
如對本判決上訴，須於判決送達後20日內向本院提出上訴狀（須
附繕本）。
中    華    民    國    98    年    11    月    30    日
                              書記官


司法院資訊處製作；財團法人民間司法改革基金會備份。
